【裁判字號】    97,易,869
【裁判日期】    970930
【裁判案由】    詐欺
【裁判全文】
臺灣高雄地方法院刑事判決               97年度易字第869號
公  訴  人  臺灣高雄地方法院檢察署檢察官
被      告  辛○○
                    之1
上列被告因詐欺案件，經檢察官聲請簡易判決處刑（96年度偵字
第31012 號），經本院受理後（97年度簡字第541 號），認為有
不得以簡易判決處刑之情形，改依通常程序審理，本院判決如下
：
    主  文
辛○○無罪。
    理  由
一、公訴意旨略以：被告辛○○明知國內社會上層出不窮之詐騙
    集團或不法份子為掩飾其不法行徑，多利用拍賣網站之人頭
    帳號與詐欺對象聯繫交易，以逃避追緝，可預見提供自己之
    拍賣網站帳號予他人使用，可能為他人用於財產犯罪之情形
    下，仍基於幫助犯罪之不確定故意，將其於民國92年5 月20
    日，以其真實年籍資料向雅虎國際資訊股份有限公司（下稱
    雅虎公司）申辦「moscweihino 」之帳號後，於不詳時間，
    在不詳地點，交付丙○○使用。嗣丙○○（另經本院以97年
    度訴字第213 號判刑確定）即意圖為自己不法所有，自不詳
    時間起，在雅虎奇摩拍賣網站上以被告前揭所申設之「mosc
    weihino 」帳號與「沈志清」之名義，刊登拍賣手機、衣服
    或牛仔褲等之假訊息，並留下盧奏吉（另經檢察官聲請簡易
    判決處刑）所申辦之0000-000000 號行動電話門號，誘使消
    費者陷於錯誤與其聯絡。適被害人甲○○等人於96年2 月上
    旬某日，進入上開網站，以新臺幣（下同）10,000元至21,0
    00元不等之價格，向丙○○標得SonyEricssion 牌W900i 型
    號手機、牛仔褲或衣服後，丙○○即要求被害人甲○○等人
    將貨款匯入沈志清（另經檢察官偵辦）所申設之復華商業銀
    行股份有限公司斗信分行（下稱：復華斗信分行）帳號0000
    000000000 號之帳戶（被害人、匯款金額、時間、拍賣商品
    均詳如附表所示），而丙○○在取得前開匯款後即避不聯絡
    ，致被害人甲○○等人未能依約取得丙○○所販賣之貨品始
    知受騙，並報警處理而循線查獲。因認被告涉犯刑法第30條
    第1 項前段、第339 條第1 項之幫助詐欺取財罪嫌。
二、按犯罪事實應依證據認定之，無證據不得認定犯罪事實。不
    能證明被告犯罪者，應諭知無罪之判決，刑事訴訟法第154
    條第2 項、第301 條第1 項分別定有明文。次按事實之認定
    ，應憑證據，如未能發現相當證據，或證據不足以證明，自
    不能以推測或擬制之方法，以為裁判基礎。又認定犯罪事實
    所憑之證據，雖不以直接證據為限，間接證據亦包括在內；
    然而無論直接或間接證據，其為訴訟上之證明，須於通常一
    般之人不致有所懷疑，而得確信其為真實之程度者，始得據
    為有罪之認定，倘其證明尚未達到此一程度，而有合理之懷
    疑存在時，即無從為有罪之認定（最高法院40年台上字第86
    號、76年台上字第4986號判例意旨參照）。
三、本件公訴人認被告涉有上開幫助詐欺取財罪嫌，無非係以：
    (一)雅虎公司帳號「moscweihino 」之申請資料及所登錄之IP
    位置查詢結果1 份(二)被害人甲○○等人之指述；(三)奇摩拍賣
    網站列印資料及交易明細表；(四)中華電信數據通信分公司中
    區客服中心回覆單即IP查詢資料、行動電話門號0000000000
    號之通聯調閱查詢單等作為所憑主要論據。惟訊據被告堅詞
    否認有上揭幫助詐欺取財犯行，並辯稱：伊沒有申辦「mosc
    weihino 」帳號，不認識丙○○，也沒有提供帳號給丙○○
    等語。
四、經查：
  (一)經本院細閱檢察官所舉上開證據，除其中(1)雅虎公司帳號「
    moscweihino 」之申請資料及所登錄之IP位置查詢結果1 份
    與本案被告是否成立幫助詐欺犯行有直接關係（詳後述），
    其餘如(2)被害人甲○○等人之指述、(3)奇摩拍賣網站列印資
    料及交易明細表，經審酌後，固足以證明如附表所示之被害
    人甲○○等人確有在網路上購物而遭詐欺財物，然均不足以
    證明「moscweihino 」帳號為被告所申辦及其有將上開帳號
    交付丙○○（即詐欺取財行為人）使用；另(4)中華電信數據
    通信分公司中區客服中心回覆單即IP查詢資料、行動電話門
    號0000000000號之通聯調閱查詢單，經詳核上開查詢資料之
    內容（「moscweihino 」帳號查詢IP結果用戶為呂秀娘、丙○○等人，而0000000000行動電話之申請人為盧奏吉），均
    與被告無關，自尚不足以證明被告有公訴意旨所載幫助詐欺
    之犯行。
  (二)至卷附雅虎公司帳號「moscweihino 」之申請資料及所登錄
    之IP位置查詢結果資料，雖上開帳號申請人之身份證字號、
    生日與被告相同，然申請人所留其他資料如中文姓名（沈玉
    清）、通訊地址（高市左營99號）、通訊電話（0000000）
    、行動電話（0000000000）等，甚至IP位置查詢結果（用戶
    名稱呂秀娘、丙○○等人），均與被告不同及無證據可證與
    被告有關，有雅虎公司帳號「moscweihino 」之申請資料及
    所登錄之IP位置查詢結果資料、中華電信數據通信分公司中
    區客服中心回覆單即IP查詢資料、被告調查筆錄、被告全戶
    戶籍資料查詢結果各1 份在卷可佐（見警卷第116 至189 頁
    ，院一卷第30頁、院二卷第43頁）。又上開帳號申請人所留
    之0000000000行動電話，經函查結果，申請人為盧奏吉，戶
    籍及帳單寄送地址為高雄縣鳳山澄清路129 巷10之2 號，亦
    非被告及被告址等情，有通聯調閱查詢單1 份在卷可稽（見
    警卷第190 頁）。是本院綜合上情及審酌上開雅虎公司網路
    帳號之申請，並非如開立金融帳戶，需由本人親自申辦及檢
    附相關身分證件以供核對確認，對申辦者之真實身份及填寫
    之姓名、年籍等資料是否正確，查核驗證機制過低。復佐以
    身分證字號、生日之得悉途徑太多，舉凡百貨公司、量販店
    等業者之抽獎活動或電話、信用卡之辦理、商家或網路業者
    會員之加入、親友間之得悉，甚至個人資料之洩漏而為詐騙
    集團不法取得，均為吾人日常生活所知悉及迭經媒體報導而
    時有耳聞。再參以上開「moscweihino 」帳號之申請人姓名
    、通訊地址、通訊電話、行動電話等均與被告不同，已如前
    述，是自不得僅因上開申請人填寫之身分證字號、出生年月
    日與被告相同，即逕以推論被告為上開「moscweihino 」帳
    號之申請人。
  (三)再者，本院另案97年度訴字第213 號確定判決所認定之事實
    （即丙○○利用「moscweihino 」網路帳號與「沈志清」名
    義向如附表所示之被害人詐欺取財等情，見院二卷第12至14
    頁所附判決書內容）是丙○○1 人所為，「moscweihino 」
    帳號及密碼也是丙○○自己使用及保管，這個帳號是丙○○
    跟別人買的，不是跟在庭被告所購買，且上開網路帳號申請
    資料的身分證號碼及生日，不是被告提供給丙○○，是丙○○買來時就有帳號及密碼，裡面的資料不知係誰填寫等情，
    業據證人丙○○於本院審理時證述詳確在卷（見院二卷第26
    至31頁）。另遍閱全卷資料，亦未見公訴人提出任何證據證
    明係被告將上開「moscweihino 」帳號及密碼交付給丙○○
    使用，是公訴意旨認「moscweihino 」網路帳號係被告於不
    詳時間，在不詳地點，交付丙○○使用等語，顯乏確切證據
    足資證明。
  (四)綜上所述，公訴人所憑之證據，均尚不足以認定被告有上揭
    公訴意旨所指幫助詐欺取財之犯行，被告所辯：伊沒有申辦
    「moscweihino 」帳號，不認識丙○○，也沒有提供帳號給
    丙○○等語，核與證人丙○○之證述不悖，尚堪採信。此外
    ，復查無其他事證足認被告確有公訴意旨所指犯行，是公訴
    人所舉之證據，其為訴訟上之證明，既未達到通常一般之人
    均確信被告有公訴意旨所指幫助詐欺取財犯行之真實程度，
    揆諸前揭說明，被告犯罪尚屬不能證明，自應為被告無罪之
    諭知。
據上論斷，應依刑事訴訟法第452 條、第301 條第1 項，判決如
主文。
本案經檢察官庚○○到庭執行職務。
中    華    民    國    97    年    9    月    30     日
                  刑事第十八庭審判長法  官  廖建瑜
                                    法  官  陳盈吉
                                    法  官  林永村
以上正本證明與原本無異。
如不服本判決，應於判決送達後10日內，向本院提出上訴狀。
中    華    民    國    97    年    9     月    30    日
                                    書記官  李祥銘
附表：
┌─┬───┬────────┬──────┬────────────┐
│編│被害人│ 匯  款  時  間 │匯款金額（不│拍     賣      商     品│
│號│      │                │含手續費）  │                        │
├─┼───┼────────┼──────┼────────────┤
│1 │甲○○│96/02/02，15：30│10,600元    │Sony Ericsson W900i手機 │
├─┼───┼────────┼──────┼────────────┤
│2 │戊○○│第一筆：        │第一筆：    │衣服                    │
│  │      │96/02/02，21：37│10,000元    │                        │
│  │      │第二筆：        │第二筆：    │                        │
│  │      │96/02/05，22：22│21,000元    │                        │
├─┼───┼────────┼──────┼────────────┤
│3 │丁○○│96/02/04，20：49│15,000元    │LEVIS牛仔褲             │
├─┼───┼────────┼──────┼────────────┤
│4 │乙○○│96/02/05，12：00│10,500元    │Sony Ericsson W900i手機 │
│  │      │                │            │                        │
├─┼───┼────────┼──────┼────────────┤
│5 │子○○│96/02/05，12：20│10,920元    │Sony Ericsson W900i手機 │
│  │      │                │            │                        │
├─┼───┼────────┼──────┼────────────┤
│6 │癸○○│96/02/05，14：40│10,500元    │Sony Ericsson W900i手機 │
├─┼───┼────────┼──────┼────────────┤
│ 7│丑○○│96/02/05，15：28│11,120元    │褲子                    │
├─┼───┼────────┼──────┼────────────┤
│ 8│己○○│96/02/05，16：42│10,500元    │Sony Ericsson W900i手機 │
├─┼───┼────────┼──────┼────────────┤
│ 9│壬○○│96/02/06，09：02│10,500元    │Sony Ericsson W900i手機 │
└─┴───┴────────┴──────┴────────────┘


司法院資訊處製作；財團法人民間司法改革基金會備份。
